臺灣高雄地方法院民事裁定　　　　　　 100年度小上字第67號
上　訴　人　艷陽企業股份有限公司
法定代理人　曾祥茂
被上訴人　　張耀文
上列當事人間請求給付電費事件，上訴人對於民國100 年3 月24
日本院高雄簡易庭99年度雄小字第3266號民事第一審判決提起上
訴，本院裁定如下：
    主  文
上訴駁回。
第二審訴訟費用新臺幣壹仟伍佰元由上訴人負擔。
    理  由
一、按對於小額訴訟程序第一審判決之上訴，非以其違背法令為
    理由，不得為之；又上訴狀內應記載上訴理由，表明下列各
    款事項：(一)原判決所違背之法令及其具體內容。(二)依訴訟資
    料可認為原判決有違背法令之具體事實，民事訴訟法第436
    條之24第2 項、第436 條之25分別定有明文。所謂判決違背
    法令，乃指判決不適用法規或適用不當，為同法第468 條所
    明定，此亦為小額訴訟程序事件之上訴程序所準用（民事訴
    訟法第436 條之32第2 項參照）。故對小額訴訟程序之第一
    審判決提起上訴時，其上訴或理由書狀應具體指摘原判決有
    何不適用法規或適用法規不當之情形，並揭示該法規之條項
    或其內容；若係成文法以外之法則，應揭示該法則之旨趣；
    倘為司法院解釋或最高法院之判例，則應揭示該判解之字號
    或其內容；如依民事訴訟法第469 條第1 款至第5 款所列情
    形為理由時，其上訴或理由書狀應揭示合於該條款之事實（
    最高法院民國71年臺上字第314 號判例要旨參照）。又上訴
    或理由書狀如未依此項方法表明，或其表明者，顯與上開條
    文規定之情形不合時，即難認已對判決之違背法令有具體指
    摘，其上訴自難認為合法，應駁回其上訴，同法第436 條之
    32第2 項準用第444 條第1 項前段亦有明文。再者，小額訴
    訟程序事件，當事人於第二審程序，不得提出新攻擊或防禦
    方法，亦經民事訴訟法第436 條之28載有明文，是以當事人
    如於第二審程序提出新攻擊或防禦方法，第二審法院對之不
    得加以斟酌，先予敘明。
二、上訴意旨略以：(一)艷陽電影院淡水店向被上訴人承租門牌號
    碼臺北縣淡水鎮○○○路○ 段92號1 樓及地下室（下稱系爭
    房屋），承租人及店長俱為訴外人即曼曼影音社負責人鄭謝
    春，系爭房屋地址登記之營利事業亦為曼曼影音社，故系爭
    房屋之押租金為曼曼影音社所有；上訴人僅因曼曼影音社虧
    損擴大致無法營運，始派訴外人曾淋詮協助鄭謝春處理與房
    東後續押租金扣抵事宜，上訴人或曾淋詮均非曼曼影音社之
    負責人亦非承租人。(二)被上訴人99年9 月5 日、6 日所傳2
    份E-mail予曾淋詮感謝其協助處理，其中結算至99年9 月5
    日搬遷止，押租金新臺幣（下同）195,000 元，扣除租金及
    電費28,770元後，餘額3,907 元部分不爭執，曼曼影音社亦
    同意，被上訴人應退還餘額3,907 元予曼曼影音社。另就清
    理費用3 萬元部分，曾淋詮係口頭約定曼曼影音社押租金扣
    抵房租及電費，並無回復原狀約定與租賃契約，是曾淋詮毋
    庸負責，倘被上訴人與曼曼影音社有回復原狀合約，被上訴
    人應向曼曼影音社請求，曾淋詮亦會協助曼曼影音社與被上
    訴人議價，爰依法提起上訴云云。
三、經查：
  (一)按民事訴訟法第436 條之32規定，並未準用同法第451 條所
    定︰「第一審訴訟程序有重大瑕疵者，第二審法院得廢棄原
    判決，而將該事件發回原法院。但以有維持審級制度認為必
    要為限。」是小額訴訟程序事件縱有前述程序重大瑕疵，亦
    應由本院自為裁判，不得發回原審，先予敘明。查原審於10
    0 年3 月3 日最後言詞辯論期日之通知，乃於同年1 月13日
    言詞辯論期日當庭定期宣示，自行到庭，不另通知，有該日
    言詞辯論筆錄暨報到單在卷（見原審卷宗頁57、59）可稽；
    惟上訴人法定代理人於100 年1 月13日言詞辯論期日並未到
    場，曾有訴外人湯貴蘭自任上訴人訴訟代理人到場，但迄未
    提出或補正訴訟代理之委任書（見原審卷宗頁57報到單），
    洵難謂有合法之訴訟代理，則原審展期同年3 月3 日言詞辯
    論之通知是否合法，殊有疑義。再者，遍閱原審卷證資料，
    原審所定同年3 月3 日最後言詞辯論期日之通知，並未另以
    郵務方式送達上訴人，即依被上訴人之聲請，由其一造辯論
    而為判決（見原審卷宗頁72），核與民事訴訟法第386 條第
    1 款規定有違，程序上確非適法。然揆之上揭條文及說明，
    原判決縱有此一程序重大瑕疵，僅應由本院自為裁判，不得
    發回原審。次按言詞辯論期日，當事人之一造不到場者，到
    場之他造當事人聲請由其一造辯論而為判決，其聲請之有無
    理由，法院應依職權調查之（最高法院97年度臺上字第1781
    號民事判決要旨參照）；是以，本件原判決既有此部分程序
    重大之瑕疵，雖未經上訴人執以指摘，仍應由本院依職權調
    查審認之，附此敘明。
  (二)原判決以系爭房屋之租賃關係於99年6 月24日租約到期後，
    被上訴人另與上訴人約定由被上訴人繼續提供系爭房屋供上
    訴人營業至99年9 月5 日止，上訴人並同意於繼續營業期間
    之租金由押租金中扣抵等情，業據被上訴人提出其所寄發之
    存證信函（見原審卷宗頁62）及上訴人回覆之存證信函（見
    原審卷宗頁3 ）為證，是系爭房屋之租賃關係於99年6 月24
    日租約到期後即應存於兩造間。又系爭房屋99年7 月9 日起
    至99年9 月9 日止之電費共28,893元，扣抵所餘押租金後，
    上訴人尚應給付被上訴人26,216元乙節，業據被上訴人提出
    臺灣電力公司收據為證，亦堪信為真實。上訴人雖辯稱系爭
    房屋租約到期後之續約係代理鄭謝春所為、由鄭謝春支付租
    金並在系爭房屋營業云云，惟其並未舉證以實其說，證人鄭
    謝春復證稱：租約到期後就由被上訴人與站長曾淋詮接手處
    理，是否繼續租賃的決定權都在公司、系爭房屋租金均是由
    營收支付，而店理的營收均歸公司所有，伊只是領上訴人的
    薪水；扣抵租金之押租金的錢亦不是由伊所支出等語，是上
    訴人所辯，不足為採。被上訴人依據租賃契約之法律關係請
    求上訴人給付積欠之電費共26,126元暨法定遲延利息為有理
    由，係依論理及經驗法則而為證據之取捨，就形式而言，並
    未違背法令。
  (三)而細繹前揭上訴理由，主要係對原審認定上訴人有給付積欠
    電費之義務而為爭執，均係就原審證據取捨及認定事實之事
    項而為指摘，並未具體指明原判決有如何不適用法規或適用
    法規不當，亦未揭示所違背之法規條項、解釋、判例或其內
    容，或有民事訴訟法第469 條第1 款至第5 款所稱當然違背
    法令之情事，及符合該條款要件之具體事實，洵難謂上訴人
    對原判決違背法令有何具體指摘。是揆諸首揭條文及說明，
    難謂上訴人已合法表明上訴理由，其上訴自不合法。
四、至上訴人雖於本院始提出私文書，主張本件押租金扣抵後尚
    餘3,907 元應予退還曼曼影音社云云，然參酌民事訴訟法第
    436 條之28規定，小額訴訟程序事件之當事人既於第二審程
    序不得提出新攻擊或防禦方法，則上訴人前開主張既屬提出
    新攻擊、防禦方法，本院自不得審酌，是依首揭條文及說明
    ，應認其上訴為不合法，應予以駁回之。
五、末按於小額訴訟之上訴程序，法院為訴訟費用之裁判時，應
    確定其費用額，民事訴訟法第436 條之19第1 項、第436 條
    之32第1 項定有明文。本件第二審裁判費用為1,500 元，應
    由上訴人負擔，爰併為裁定如主文第2 項所示。
據上論結，本件上訴為不合法，依民事訴訟法第436 條之32第1
項、第2 項、第436 條之19第1 項、第444 條第1 項前段、第95
條、第78條，裁定如主文。
中    華    民    國   100    年    5     月    31    日
                    民事第五庭
                        審判長  法  官  黃國川
                                法  官  秦慧君
                                法  官  劉定安
正本係照原本作成。
本裁定不得抗告。
中    華    民    國   100    年    5     月    31    日
                                書記官  林秀敏